臺灣臺中地方法院民事判決　九十一年度家訴字第一九二號
　　原　　　告　丙○○
　　訴訟代理人　乙○○
　　被　　　告　甲○○
右當事人間請求給付扶養費事件，本院判決如左：
    主      文
原告之訴駁回。
訴訟費用由原告負擔。
    事      實
甲、原告方面：
  一、聲明：被告應給付原告新臺幣（下同）一百一十三萬三千八百六十五元及自起
      訴狀繕本送達之翌日（民國九十一年九月十三日）起至清償日止，按週年利率
      百分之五計算之利息。
  二、陳述：
  （一）原告係被告之母親，計算至起訴時已滿七十四歲又四個月，因年老力衰，顯
        無任何工作能力，且名下亦無任何財產，自屬不能維持生活，依民法第一千
        一百十四條第一款、第一千一百十五條第一項第一款、第二項、第三項及第
        一千一百十七條規定，原告請求被告給付扶養費，於法自屬有據。
  （二）因原告所生之另二名女兒，長女陳秀霞及次女乙○○分別遭受九二一震災波
        及，其中長女陳秀霞任職之工廠倒閉，迄今猶待業中，而次女乙○○部分，
        除棲身之屋亦全倒外，本身為單親母親，且其工作是工友，尚需扶養就學中
        之女兒，其二人均全無餘力扶養原告可言，而被告為家中長男，其原先擔任
        職業軍人，自軍中退役後，領有終身俸，且目前任職漢翔公司，生活頗稱餘
        裕，然卻拒不給付任何扶養費給原告，雖經台中市西屯區調解委員會聲請調
        解，被告並未到場，並揚言要原告向法院提出訴訟，殊屬不合，為此提起本
        件訴訟，以謀救濟。
　（三）依八十九年臺灣地區簡易生命表所示，原告現年七十四歲，尚有十三點五九
      　年之平均餘命，而原告主張被告應依九十一年度扶養七十歲以上親屬寬減額
　　　　，按年給付扶養費為十一萬一千元，並依第一年不扣除中間利息之霍夫曼係
　　　　數表計算，本件原告得請求之金額為一百一十三萬三千八百六十五元及自起
　　　　訴狀繕本送達之翌日即九十一年九月十三日起至清償日止，按週年利率百分
        之五計算之利息。
三、證據：提出戶籍謄本四件、親屬系統表一份、調解不成立證明書一份、八十九年
    　　　臺灣地區簡易生命表一份、診斷證明書一批、醫療費用收據一批。
乙、被告方面：
  一、聲明：如主文所示。
  二、陳述：
  （一）原告係被告之母親，與被告之父親陳金成結婚後，生一子（即被告）二女（
        即陳秀霞、乙○○），並收養陳喜雄，原告約於三十餘年前，因與被告之父
        個性不合而離開家庭，長期居住於日本國沖繩縣，迨至九十年七、八月間始
        回臺定居，返臺後亦曾居住於被告家裡，由被告照料、扶養，惟因被告之父
        約於八十八年九二一地震期間罹患直腸癌，先後開刀手術七次，住院一年左
        右，均由被告獨力支付醫療費用並照顧至今，或因此而疏於對原告之照料，
        或因原告自認不適合居住被告家裡，一個月餘後，即由原告之另一子陳喜雄
        接往同住迄今，是以對原告之扶養方法，原告並未經與被告協議，亦未召開
        親屬會議決議，突逕向鈞院請求判決給付扶養費，依民法第一千一百二十條
        規定，扶養方法，由當事人協議定之；不能協議時，由親屬會議定之。而對
        於親屬會議之決議有不服時，始得依民法第一千一百三十七條之規定，向法
        院聲訴，不得因當事人未能協議逕向法院請求裁判，是原告之訴即屬欠缺權
        利保護要件。
  （二）如原告願與被告同住，一同照料重病老父，被告亦願一人獨力扶養雙親至老
        死，遑論原告於起訴狀所述現年七十四歲，應有十三點五九年之平均餘命，
        故原告之訴實屬無理。
三、證據：提出全民健康保險證明卡及殘障手冊影本各一份。
丙、本院依職權向財政部臺灣省中區國稅局台中市分局、黎明稽徵所函查被告、原告
    之歸戶財產資料，及最近五年綜合所得稅之申報資料。
    理      由
一、原告起訴主張原告係被告之母親，現年七十四歲又四個月，因年老力衰，無任何
    工作能力，名下亦無任何財產，屬不能維持生活，因原告所生另二名女兒，遭受
    九二一震災波及，長女陳秀霞迄今猶待業中，次女乙○○除棲身之屋全倒外，本
    身為單親母親，且其工作是工友，尚需扶養就學中之女兒，其二人均全無餘力扶
    養原告，而被告為家中長男，其原先擔任職業軍人，自軍中退役後，領有終身俸
    ，且目前任職漢翔公司，生活頗稱餘裕，然卻拒不給付任何扶養費給原告，原告
    自得請求被告給付扶養費，並按年給付扶養費為十一萬一千元，以原告尚有十三
    點五九年之平均餘命計算，求為命被告應給付原告一百一十三萬三千八百六十五
    元及自起訴狀繕本送達之翌日即九十一年九月十三日，起至清償日止，按週年利
    率百分之五計算之利息之判決。
二、被告則以原告長期居住於日本國沖繩縣，迨至九十年七、八月間始回臺定居，返
    臺後亦曾居住於被告家裡，由被告照料、扶養，惟因被告之父罹患直腸癌，由被
    告獨力照顧，一個月餘後，原告即由養子陳喜雄接往同住迄今，是以對原告之扶
    養方法，原告並未經與被告協議，亦未召開親屬會議決議，逕向法院請求裁判，
    是原告之訴即屬欠缺權利保護要件，且被告之父業已往生，被告願盡力扶養原告
    ，請求原告與被告同居等語，資為抗辯。
三、查原告係被告之母親，現年七十四歲又四個月，因年老力衰，無工作能力，名下
    亦無任何財產，因而不能維持生活等事實，業據原告提出兩造之戶籍謄本為證，
    並經本院向財政部臺灣省中區國稅黎明稽徵所函查原告之歸戶財產資料，及最近
    五年綜合所得稅之申報資料屬實，有該所九十一年十月二十三日中區國稅黎明資
    字第０九一００二四七一五號函一紙在卷可稽，並為被告所不爭執，自堪信為真
    實。
四、按直系血親相互間，互負扶養之義務。又受扶養權利者，以不能維持生活而無謀
    生能力者為限。前項無謀生能力之限制，於直系血親尊親屬，不適用之，為民法
    第一千一百十條第一款、第一千一十七條分別定有明文，本件原告為被告之直系
    血親尊親屬，又不能維持生活，被告依法自應負扶養義務。次按受扶養權利者，
    應否與負扶養義務者同居一家而受扶養，抑應彼此另居，由負扶養義務者按受扶
    養權利者需要之時期，陸續給付生活資料或撥給一定財產，由受扶養權利者自行
    收益以資扶養，係屬扶養方法之問題，依民法第一千一百二十條之規定，應由當
    事人協議定之，不能協議時，應由親屬會議定之。對於親屬會議之決議有不服時
    ，始得依民法第一千一百三十七條之規定，向法院聲訴，不得因當事人未能協議
    逕向法院請求裁判（最高法院二十六年鄂上字第四０一號判例意旨參照）。本件
    原告雖依其平均餘命，一次請求被告給付扶養費，而被告對其負有扶養原告之義
    務固不爭執，惟不願給付扶養費，僅願迎養原告與伊共同生活，則兩造自係扶養
    方法未經協議之問題，依民法一千一百二十條規定，應由親屬會議定其扶養之方
    法，揆諸首揭說明，原告未經親屬會議決議，即逕行提起本件給付扶養費之訴，
    尚難認為有理由。從而，原告請求被告給付扶養費一百一十三萬三千八百六十五
    元及自起訴狀繕本送達之翌日即九十一年九月十三日起至清償日止，按週年利率
    百分之五計算之利息，為無理由，應予駁回。
五、本件事證已臻明確，兩造其餘攻擊防禦方法及舉證，均與前開論斷結果無礙，爰
    不再一一論述，亦併此敘明。
六、據上論結，本件原告之訴為無理由，依民事訴訟法第七十八條，判決如主文。
中　　　華　　　民　　　國　　九十一　　年　　　十二 　月　　三十　　　日
                              臺灣臺中地方法院家事法庭
~B法　　　官　楊國精
右為正本係照原本作成
如對本判決上訴，須於判決送達後二十日內，向本院提出上訴狀，同時表明上訴理由
。
中　　　華　　　民　　　國　　九十一　　年　　　十二　　月　　三十　　　日
~B法院書記官　洪明霞
